臺灣高等法院民事判決　　　　　　　　　　　　　九十三年度上更(一)字第一七０號
　　上　訴　人　甲○○
　　被　上訴人　中國農民銀行股份有限公司
　　法定代理人　陳高吉
　　訴訟代理人　李師榮律師
右當事人間清償借款事件，上訴人對於中華民國九十一年五月二十九日臺灣臺北地方
法院九十一年度訴字第二一八號第一審判決提起上訴，經判決後，由最高法院發回更
審，本院於九十三年十一月二日言詞辯論終結，判決如左：
    主    文
上訴駁回。
第二審及發回前第三審訴訟費用由上訴人負擔。
    事實及理由
一、被上訴人主張：訴外人台灣輝麗生有限公司（下稱輝麗生公司）於民國八十三年
    十二月十五日邀上訴人及原審共同被告吳緣滿、林吳千惠、吳振福（下稱吳緣滿
    等三人）之被繼承人吳景宗（八十七年一月二十七日死亡）為連帶保證人，向伊
    借款新臺幣（下同）五百萬元，約定期限一年，利息按年利率百分之九點五計算
    ，如遲延償還本息，逾期在六個月以內者，按原利率百分之十，逾期超過六個月
    者，按原利率百分之二十加付違約金。詎輝麗生公司自八十四年十月十五日起即
    未繳納本息，所餘本金四百九十九萬八千四百七十六元，依約視為全部到期等情
    。爰依連帶保證及繼承之法律關係，求為命上訴人與吳緣滿等三人連帶給付四百
    九十九萬八千四百七十六元及自八十四年十月十五日起至清償日止，按年利率百
    分之九點五計算之利息，暨逾期在六個月以內者，按上開利率百分之十，逾期超
    過六個月者，按上開利率百分之二十計付違約金之判決（原審為被上訴人勝訴之
    判決，吳緣滿等三人未據聲明不服，此部分已告確定；上訴人則不服提起上訴）
    ，併答辯聲明：上訴駁回。
二、上訴人則以：伊於退伍後因與家庭不睦而斷絕來往，至九十一年二月間始知父吳
    景宗已死亡，乃於同年三月十三日向法院聲明拋棄繼承，並獲備查，伊既已拋棄
    繼承，就吳景宗所負債務，自不負清償之責等語，資為抗辯，併上訴聲明：(一)原
    判決不利於上訴人部分廢棄。(二)駁回被上訴人請求上訴人應連帶給付被上訴人四
    百九十九萬八千四百七十六元，及自八十四年十月十五日起至清償日止，按週年
    利率百分之九點五計算之利息，暨自八十四年十月十五日起至清償日止，逾期在
    六個月以內者，按上開利率百分之十，逾期在六個月以上者，其超過六個月部分
    ，按上開利率百分之二十計付之違約金。
三、經查被上訴人主張之前開事實，業據其提出借據、約定書、債權憑證、本票、無
    擔保放款帳及戶籍謄本為證（見原審卷八、十至十五、五一、六二至六四頁），
    且為上訴人所不爭執，自堪信為真實。雖上訴人以前開情詞置辯，惟查：
  (一)按繼承人拋棄繼承，依民法第一千一百七十四條第二項規定，必須於知悉其得繼
    承之時起二個月內以書面向法院為之，始生效力。查被上訴人於九十年十二月二
    十七日提起本件訴訟時，已於起訴狀載明債務人即吳景宗於八十七年一月二十七
    日死亡，上訴人等為吳景宗之法定繼承人等語，該起訴狀繕本及言詞辯論期日通
    知於九十一年一月八日合法送達於上訴人，上訴人並於九十一年二月五日準時到
    庭辯論等情，有起訴狀、送達證書、報到單及言詞辯論筆錄（見原審卷六至七、
    十八、二二至二四頁）可稽，足見上訴人於九十一年一月八日收受起訴狀繕本時
    即知悉吳景宗已死亡，則上訴人至遲應於九十一年三月八日前聲明拋棄繼承始為
    合法，茲上訴人於九十一年三月十三日始聲明拋棄繼承，顯已逾法定期限，其拋
    棄繼承應不生效力，上訴人抗辯伊於九十一年二月初始知悉其父吳景宗死亡云云
    ，為不足取。
  (二)次按拋棄繼承之聲明係屬非訟事件，法院並未實體審認拋棄繼承聲明人實際知悉
    其被繼承人死亡之時間，是上訴人聲明拋棄繼承事件固經台灣士林地方法院以九
    十一年度繼字第一一三號准予備查在案（見本院上更(一)字卷十八頁），惟無拘束
    本院之效力，本院仍得依據事實及有關証據重新認定上訴人實際知悉其被繼承人
    死亡之時間，以查明其拋棄繼承是否生效。
四、從而，被上訴人本於連帶保證及繼承之法律關係，請求上訴人應與吳緣滿等三人
    連帶給付四百九十九萬八千四百七十六元及自八十四年十月十五日起至清償日止
    ，按年利率百分之九點五計算之利息，暨逾期在六個月以內者，按上開利率百分
    之十，逾期超過六個月者，按上開利率百分之二十計付違約金部分，即屬應予准
    許。原審為上訴人敗訴之判決，核無違誤。上訴論旨指摘原判決關於上訴人部分
    不當，求予廢棄改判，為無理由，應予駁回。
五、至兩造其餘之攻擊或防禦方法及未經援用之證據。經本院斟酌後，認為均不足以
    影響本判決之結果，自無逐一詳予論駁之必要，併此敘明。
六、據上論結，本件上訴為無理由，依民事訴訟法第四百四十九條第一項、第七十八
    條，判決如主文。
中　　　華　　　民　　　國　　九十三　　年　　　十一　　月　 　十六 　　日
                                    民事第五庭
                                        審判長法　官　張　劍　男
                                              法　官　彭　昭　芬
                                              法　官　陳　駿　璧
正本係照原本作成。
如不服本判決，應於收受送達後二十日內向本院提出上訴書狀，其未表明上訴理由者
，應於提出上訴後二十日內向本院補提理由書狀（均須按他造當事人之人數附繕本）
上訴時應提出委任律師或具有律師資格之人之委任狀；委任有律師資格者，另應附具
律師資格證書及釋明委任人與受任人有民事訴訟法第四百六十六條之一第一項但書或
第二項（詳附註）所定關係之釋明文書影本。
中　　　華　　　民　　　國　　九十三　　年　　 十一 　　月　　 十六 　　日
　　　　　　　　　　　　　　　　　　　　　　　書記官　黃　　　愛
附註：
民事訴訟法第四百六十六條之一（第一項、第二項）：
對於第二審判決上訴，上訴人應委任律師為訴訟代理人。但上訴人或其他法定代理人
具有律師資格者，不在此限。
上訴人之配偶、三親等內之血親、二親等內之姻親，或上訴人為法人、中央或地方機
關時，其所屬專任人員具有律師資格並經法院認為適當者，亦得為第三審訴訟代理人
。
